【裁判字號】    96,易,1693
【裁判日期】    970605
【裁判案由】    妨害秩序等
【裁判全文】
臺灣彰化地方法院刑事判決              96年度易字第1693號
公  訴  人  臺灣彰化地方法院檢察署檢察官
被      告  丙○○
                      號
輔  佐  人  乙○○
                      號
選任辯護人  陳國偉律師
上列被告因妨害秩序等案件，經檢察官提起公訴（96年度偵字第
7681號） ，本院判決如下：
    主  文
丙○○犯不能安全駕駛動力交通工具罪，累犯，處有期徒刑柒月
。又犯僭行公務員職權罪，累犯，處有期徒刑月；扣案之丙○
○警察人員服務證彩色影印本壹件沒收。應執行有期徒刑捌月，
扣案之丙○○警察人員服務證彩色影印本壹件沒收。
    犯罪事實
一、丙○○已有3 次因酒醉駕車之公共危險案件，分別經法院判
    處罰金28000 元、有期徒刑4 月、拘役59日確定，分別以繳
    納罰金、易科罰金方式執行完畢。第4 次則於民國96年間，
    再因酒醉駕車之公共危險案件，經本院以96年度斗簡字第47
    號判處有期徒刑5 月確定，於96年5 月9 日易科罰金執行完
    畢。
二、丙○○處於清醒未飲酒之狀態下，可清楚明白自身過度飲酒
    後會造成何種行為異常，與一般人無異，竟不知悔改，於96
    年8 月14日在彰化縣田中鎮○○里○○路○ 段526 巷7 號住
    處飲用米酒後，已有反應較慢、感覺減低而影響駕駛等情形
    ，已達不能安全駕駛動力交通工具之程度，仍於同日約17時
    許駕駛車牌號碼Q8-9849 號自用小客車上路行駛。嗣於同日
    18時許，沿彰化縣社頭鄉○○路由北往南方向行駛至彰化縣
    社頭鄉○○路36號前時，其精神狀態已因飲酒而導致辨識行
    為違法及依其辨識而行為之能力較常人為低，明知其係離職
    警員，竟基於妨害甲○○行使權利之犯意及冒充公務員行使
    職權之犯意，攔下甲○○駕駛之車牌號碼PX-2999 號自小客
    車，持以彩色影印之「丙○○警察人員服務證」，冒稱係警
    員，行使警員職權，要甲○○下車，甲○○害怕乃下車，丙
    ○○隨後並進入甲○○駕駛之小客車內，強行將該小客車鑰
    匙拔走，以此強暴方式，妨害甲○○駕駛該自用小客車之權
    利，警方據報前往現場處理，對丙○○施以酒精濃度測試，
    發現丙○○呼氣酒精濃度為0.86ＭＧ／Ｌ，並扣得「丙○○
    警察人員服務證」彩色影印本1件，始查悉上情。
三、案經彰化縣警察局田中分局報請臺灣彰化地方法院檢察署檢
    察官偵查起訴。
    理    由
壹、證據能力
一、證人甲○○於警詢時之證述，為被告以外之人於審判外之陳
    述，係屬傳聞，茲辯護人爭執其證據能力，且證人上揭於警
    詢中之陳述與本院審理時之陳述相符，核無傳聞法則例外規
    定之適用，自無證據能力。
二、本案下列引用之供述及非供述證據，經本院依法踐行調查證
    據程序，公訴人及被告、輔佐人、辯護人均不爭執各該證據
    之證據能力，且亦查無依法應排除其證據能力之情形，是後
    述所引用證據之證據能力均無疑義，合先敘明。
貳、認定犯罪事實所憑之證據及理由
一、訊據被告丙○○對於酒醉不能安全駕駛動力交通工具而駕駛
    之犯行坦承不諱，並有酒精濃度測定紀錄表附卷可稽。又人
    體之呼氣酒精濃度達每公升0.25毫克時，將有輕度協調功能
    降低之症狀，呼氣酒精濃度達每公升0.5 毫克時，則有反應
    較慢、感覺降低及影響駕駛之情形，至於酒精濃度達每公升
    0.75毫克以上時，則會有思考、個性行為改變之酒精中毒症
    狀，超過每公升1.0 毫克時，則有步態不穩、噁心嘔吐、精
    神混惑不清晰之情形，此有行政院國軍退除役官兵輔導委員
    會臺北榮民總醫院88年8 月5 日（88）北總內字第26868 號
    函可參，且汽車駕駛人飲酒後其呼氣中酒精濃度如已達於每
    公升0.55毫克，其肇事率為一般未飲酒者之10倍，如呼氣中
    酒精濃度如已達於每公升0.75毫克，其肇事率為一般未飲酒
    者之25倍，法務部於88年5 月10日亦邀集司法院刑事廳、交
    通部、行政院衛生署、內政部警政署及中央警察大學等相關
    單位決議，並參酌美國加州運輸部交通安全局所實驗之結果
    ，以呼氣酒精濃度逾每公升含0.55毫克時，即得認為不能安
    全駕駛為認定標準，蓋因由美國、德國及日本等國家所進行
    之酒精濃度與精神狀態之測試實驗，呼氣中酒精濃度達每公
    升0.55毫克時，就人之生理方面，已產生視覺反應遲鈍、影
    像不能集中、同時不能看清前方路況及車旁照後鏡等狀況，
    其駕駛能力已受有影響，其肇事率已為一般正常人之10倍，
    足徵此項認定標準，依一般社會通念，客觀上足以認定已達
    不能安全駕駛之程度，意識不明等情狀。今被告肇事後被警
    查獲時，其呼氣中酒精濃度達0.86ＭＧ／Ｌ，有上開酒精濃
    度測定紀錄表1 紙在卷可稽。被告所測得呼氣中所含酒精濃
    度已達0.86ＭＧ／Ｌ，被告駕駛車輛之注意力顯已因飲酒而
    變差，而達不能安全駕駛動力交通工具之程度甚明，被告丙
    ○○所涉公共危險罪部分事證明確。
二、訊據被告丙○○矢口否認有何冒充公務員行使職權及強制犯
    行，於警詢中辯稱：伊只有拿走被害人一串鑰匙，沒有限制
    被害人行動，伊認為被害人車子非常可疑，可能在販毒，所
    以才攔下被害人車子並拔下鑰匙云云，於本院審理時則辯稱
    ：伊當時喝酒，不記得發生的事云云。惟查，前開犯罪事實
    ，業據證人即被害人甲○○於偵查及本院審理時證述甚詳，
    並有自被告身上查獲之「丙○○警察人員服務證」彩色影印
    本1 件扣案可資佐證。稽之證人甲○○於本院審理時證稱：
    被告當時拿一個紅色類似警察證的東西，說他是警察，叫我
    下車等語，經再次確認被告當時是否有表明警察身分，證人
    甲○○即證稱：因為與被告有一點距離，被告說的蠻大聲的
    ，與「我是警察，你給我下車」的音有點像等語（見本院97
    年5 月23日審判筆錄第5 、6 頁），且證人甲○○另證稱「
    （問：你當時會認為他【指被告】是一個警察嗎？）答：那
    時候看到那個證件有一點像等語（見同上筆錄第6 頁），顯
    見被告當時有出現使證人認為係警察人員之舉措，而一般人
    認為對方為警員，不外乎對方口頭上表明警察身分或出示證
    件，是以證人甲○○當時所聽聞被告大聲所說與「我是警察
    ，你給我下車」之音相似之話語應確係表示警察身分無誤。
    又被告身上查獲之上開警察人員服務證彩色影印本，確為紅
    色底，有該影印本扣案及照片附卷足按，亦與證人甲○○上
    開描述被告當時出示一只紅色類似警察證之物顯然相合，適
    徵證人所言之實在，堪以採信。況被告曾任警員，業為被告
    所自陳，並有新竹市警察局第二分局91年9 月11日竹市警二
    分人字第0910019603號令、新竹市政府95年3 月17日府人給
    字第0950025479號函影本各1 份附卷可憑，以被告曾任警察
    之經驗，及依被告於警詢中陳稱：當時認為證人車子非常可
    疑，可能在販毒，乃逕自攔下證人之車，且上車拔取證人之
    車鑰匙等舉措相對照，被告脫口表示係警察、進而為警察職
    權之攔停、限制、拔取鑰匙等，顯為當然，益顯證人上開證
    述被告有表示警察身分並行使警察職權等語之可採。茲被告
    自95年4 月30日起已無警員身分，有上開新竹市政府函影本
    在卷可稽，足認被告為上開行為時並無行使警員職權之權責
    ，綜據上述，被告此部分犯罪事證亦屬明確，被告所辯，無
    非卸責之詞，委無足採，其犯行堪以認定。
、論罪科刑理由
一、比較新舊法：
    按行為後法律有變更者，適用行為時之法律。但行為後之法
    律有利於行為人者，適用最有利於行為人之法律，刑法第2
    條第1 項定有明文；本案被告違法酒醉駕車時，即行為時為
    96年8 月9日，而刑法第185 條之3 之條文，業於97年1 月2
    日經總統以華總一義字第09600177841 號令修正公布，是被
    告行為後法律有變更，依法應有上開新舊法比較之適用情狀
    。經查：
（一）本案被告行為時即修正前刑法第185 條之3 規定：「服用
      毒品、麻醉藥品、酒類或其他相類之物，不能安全駕駛動
      力交通工具而駕駛者，處1 年以下有期徒刑、拘役或3萬
      元以下罰金。」；而修正後刑法第185 條之3 規定：「服
      用毒品、麻醉藥品、酒類或其他相類之物，不能安全駕駛
      動力交通工具而駕駛者，處1 年以下有期徒刑、拘役或科
      或併科15萬元以下罰金。」。是修正後刑法第185 條之3
      ，其犯罪構成要件未修正。另按中華民國94年1 月7 日刑
      法修正施行後，刑法分則編所定罰金之貨幣單位為新臺幣
      。但76年6 月26日至94年1 月7 日新增或修正之條文，就
      其所定數額提高為3 倍，刑法施行法第1 條之1 第1 項、
      第2 項但書分別定有明文。故修正前刑法第185 條之3（
      即88年4 月21日增訂公布）之法定刑度為「處1 年以下有
      期徒刑、拘役或銀元3 萬元即新臺幣9 萬元以下罰金」，
      修正後刑法第185 條之3 之法定刑度，就罰金刑部分，由
      原先之「或」增訂為「或科或併科」，金額由「（銀元）
      3 萬元（即新臺幣9 萬元）」增訂為「（新臺幣）15萬元
      」，其餘有期徒刑之法定本刑上限及拘役等，則未變動。
（二）經比較上開修正前、後之刑法第185 條之3 規定，以被告
      行為時即修正前刑法第185 條之3 之規定，較有利於被告
      。從而，本案依刑法第2 條第1 項前段，應適用修正前刑
      法第185 條之3 之規定論處。
二、是核被告所為，係犯修正前刑法第185 條之3 之酒醉不能安
    全駕駛動力交通工具而駕駛罪、第158 條第1 項冒充公務員
    行使職權罪、第304 條第1 項強制罪。被告所犯前開冒充公
    務員行使職權罪及強制罪，係一行為觸犯二罪名，為想像競
    合犯，應從一重之冒充公務員行使職權罪論處。被告所犯酒
    醉不能安全駕駛動力交通工具而駕駛罪與從一重論處之冒充
    公務員行使職權罪，犯意各別，行為互殊，應分論併罰。
三、被告處於清醒未飲酒之狀態下，可清楚明白自身過度飲酒後
    會造成何種行為異常，與一般人無異；飲酒後為本案其他行
    為時，其精神狀態則因飲酒而導致辨識行為違法及依其辨識
    而行為之能力較常人為低，有財團法人彰化基督教醫院彰基
    精鑑字第97030002號精神鑑定報告書1 紙附卷存參。是被告
    雖為上開冒充公務員行使職權及強制之行為時，辨識行為違
    法及依其辨識而行為之能力較常人為低，然此精神狀態係因
    飲酒而造成，可認被告乃因故意或過失自行招致，故不予依
    刑法第19條第2 項規定減輕其刑。
四、被告有犯罪事實欄所載論罪科刑之執行情形，有臺灣高等法
    院被告前案紀錄表可查，其受有期徒刑執行完畢後，五年以
    內故意再犯有期徒刑以上之罪，應依累犯規定加重其刑。
五、爰審酌被告於上開時地酒後已不能安全駕駛，仍漠視一般往
    來之公眾及駕駛人之用路安全，貿然上路，除無視於政府因
    駕駛人酒後駕車肇事機率大增，常會造成其他用路人不可彌
    補之傷害，而一再宣導不要酒後駕車之政令宣導外，亦輕忽
    法律，不尊重他人及自己之生命、身體安全，社會危害性不
    輕，且被告已有多次酒醉駕車之公共危險前科紀錄，有前揭
    臺灣高等法院被告前案紀錄表足按，並甫於96年8 月9 日因
    酒醉駕車及妨害公務為警查獲（此為本股以96年度易字第15
    44號案件審理，為本院職務上所知），猶於短短數日後再行
    觸法，惡性甚重；又被告明知酒後易鬧事，卻仍放任飲酒後
    駕車，並假藉警員身分無端干擾被害人，對被害人造成困擾
    ，再審度被告前有數次判處短期自由刑之前科犯行，均以易
    科罰金之方式執行完畢，有前揭臺灣高等法院被告前案紀錄
    表可查，詎被告竟未知警醒、收殮，反一再犯罪，顯然原先
    刑度無法有效拘束被告，自應給予被告相當之刑期以資矯治
    其惡行，及其犯罪動機、目的、手段等一切情狀，分別量處
    如主文所示之刑，並定應執行刑。
六、扣案之「丙○○警察人員服務證」彩色影印本1 件，為被告
    所有之物，為被告於本院審理時所供明，復為被告供本案犯
    冒充公務員行使職權罪所用之物，應依刑法第38條第1 項第
    2款規定於該罪項下沒收。
肆、應適用之法條：
（一）刑事訴訟法第299 條第1 項前段。
（二）刑法第2 條第1 項前段、（修正前）第185 條之3 、第15
      8 條第1 項、第304 條第1 項、第47條第1 項、第55條、
      第38條第1項第2款、 第51條第5 款。
（三）刑法施行法第1 條之1 第1 項、第2 項，判決如主文。
本案經檢察官吳曉婷到庭執行職務。
中    華    民    國    97    年    6     月    5     日
                    刑事第四庭        法  官  周淡怡
以上正本證明與原本無異。
如不服本判決，應於判決送達後10日內，向本院提出上訴書狀，
上訴書狀應「敘述具體上訴理由」，並按他造當事人之人數附繕
本。「切勿逕送上級法院」。
告訴人或被害人對於判決如有不服具備理由請求檢察官上訴者，
其上訴期間之計算係以檢察官收受判決正本之日期為準。
中    華    民    國    97    年    6     月    5     日
                                      書記官  劉玫金
附錄論罪科刑法條全文
  中華民國刑法第135條
  （妨害公務執行及職務強制罪）
  對於公務員依法執行職務時，施強暴脅迫者，處3年以下有期徒
  刑、拘役或 3 百元以下罰金。
  意圖使公務員執行一定之職務或妨害其依法執行一定之職務或使
  公務員辭職，而施強暴脅迫者，亦同。
  犯前二項之罪，因而致公務員於死者，處無期徒刑或7年以上有
  期徒刑；致重傷者，處 3 年以上、 10 年以下有期徒刑。
  中華民國刑法第140條
  （侮辱公務員公署罪）
  於公務員依法執行職務時，當場侮辱，或對於其依法執行之職務
  公然侮辱者，處6月以下有期徒刑、拘役或1百元以下罰金。對於
  公署公然侮辱者亦同。
  中華民國刑法第185條之3
  （重大違背義務致交通危險罪）
  服用毒品、麻醉藥品、酒類或其他相類之物，不能安全駕駛動力
  交通工具而駕駛者，處1年以下有期徒刑、拘役或3萬元以下罰金
  。


司法院資訊處製作；財團法人民間司法改革基金會備份。
